【裁判字號】    91,上易,306
【裁判日期】    920103
【裁判案由】    分割共有物
【裁判全文】
臺灣高等法院臺中分院民事判決  九十一年度上易字第三○六號
      上  訴  人  戊○○
      視同上訴人  寅○○○
      視同上訴人  乙○○○
      視同上訴人  子○○
      視同上訴人  庚○○
      視同上訴人  丙○○
      視同上訴人  壬○○
      視同上訴人  辛○○
      視同上訴人  癸○○
      視同上訴人  丁○○
      法定代理人  陳張誌
      視同上訴人  己○○
      視同上訴人  丑○○
      訴訟代理人  甲○○
      被上訴人    卯○○
右當事人間分割共有物事件，上訴人對於中華民國九十一年六月十一日臺灣彰化地方
法院八十九年訴字第六三五號第一審判決提起上訴，本院判決如左：
      主      文
原判決廢棄，發回臺灣彰化地方法院。
      事實及理由
一、被上訴人於原審起訴主張：坐落彰化縣永靖鄉○○○段第五三地號、建、面積一
    五六四平方公尺土地為兩造共有，其中原共有人之一陳竣結於民國（下同）三十
    七年八月十二日死亡，其繼承人為寅○○○及乙○○○，該二人迄未就陳竣結所
    遺之前開土地辦理繼承登記，又前開土地並無因物之使用目的不能分割之情形，
    兩造亦未訂有不分割之約定或約定不分割期限，又無法與上訴人協議分割，為此
    求為判命上訴人寅○○○、乙○○○應就其被繼承人陳竣結所遺坐落彰化縣永靖
    鄉○○○段第五三地號、建、面積一五○五平方公尺土地，應有部分三分之一辦
    理繼承登記暨上開土地為裁判如原審判決附圖所示分割方法之判決。
二、按第一審之訴訟程序有重大之瑕疵者，第二審法院得廢棄原判決，而將該事件發
    回原法院。但以因維持審級制度認為必要時為限。民事訴訟法第四百五十一條第
    一項定有明文。又按共有物之分割，於共有人全體有法律上之利害關係，須共有
    人全體始得為之，故請求分割共有物之訴，屬於民事訴訟法第五十六條第一項所
    稱訴訟標的，對於共同訴訟之各人必須合一確定者（最高法院四十二年臺上字第
    三一八號判例參照）。本件共同訴訟人陳建良對於第一審判決提起上訴，係為有
    利益於共同訴訟人寅○○○等人（即原判決所列寅○○○以下，下稱寅○○○等
    人）之行為，依同條項第一款之規定，其效力及於共同訴訟人寅○○○等人，自
    應列共同訴訟人陳阿龍等人亦為上訴人，合先敘明。
三、查第一審共同被告庚○○，係住居在彰化縣社頭鄉○○村○鄰○○街一九五巷八
    號，此有上訴人所提出之戶籍謄本足稽。乃原審未注意及之，將言詞辯論通知書
    始終送達於住居在彰化縣永靖鄉同安村西畔巷四三號之庚○○收受，使真正之共
    有人即住居在彰化縣社頭鄉○○村○鄰○○街一九五巷八號之庚○○未能獲得合
    法通知，仍於九十一年五月廿八日就真正共有人庚○○部分准被上訴人之聲請，
    依其一造為言詞辯論，並於同年六月十一日逕對真正共有人庚○○為本案判決，
    其踐行之訴訟程序自有重大瑕疵。而上訴人戊○○及視同上訴人己○○、丑○○
    復不同意由本院就該事件自為實體之裁判，以補正上開訴訟程序之瑕疵，則為維
    持審級制度，自有將本事件發回原審法院更為裁判之必要。從而，上訴人執此指
    摘原判決不當，求予廢棄，而將本事件發回原審法院更為裁判，以維審級之利益
    ，自屬有理由。爰由本院將原判決廢棄，發回原審法院重行審理，以符法制，並
    不經言詞辯論為之。
四、據上論結，本件上訴為有理由。依民事訴訟法第四百五十一條第一項、第四百五
    十三條，判決如主文。
中      華      民      國    九十二    年      一      月      三      日
~B1民事第一庭審判長法  官  林陳松
~B2                法  官  李寶堂
~B3                法  官  鄭金龍
右為正本係照原本作成。
不得上訴。
~B                書記官  林桂鳳
中      華      民      國    九十二    年      一      月      六      日
                                                                        Ｙ


司法院資訊處製作；財團法人民間司法改革基金會備份。
